【裁判字號】    98,訴,3176
【裁判日期】    981026
【裁判案由】    毒品危害防制條例
【裁判全文】
臺灣臺中地方法院刑事判決              98年度訴字第3176號
公  訴  人  臺灣臺中地方法院檢察署檢察官
被      告  甲○○
                    （另案在臺灣臺中監獄執行中）
上列被告因毒品危害防制條例案件，經檢察官提起公訴（98年度
毒偵字第3004號），被告於準備程序中就被訴事實為有罪之陳述
，受命法官於聽取當事人之意見後，由本院合議庭裁定改由受命
法官獨任依簡式審判程序審理，本院判決如下：
    主    文
甲○○施用第一級毒品，累犯，處有期徒刑拾月；又施用第二級
毒品，累犯，處有期徒刑伍月。應執行有期徒刑壹年貳月。
    犯罪事實
一、甲○○前於民國87年間，因施用毒品案件，經本院裁定送觀
    察勒戒後，認有繼續施用毒品傾向，經本院裁定令入戒治處
    所施以強制戒治，於88年12月 1日強制戒治期滿。其施用毒
    品犯行，則另由檢察官於89年10月25日以89年度戒毒偵字第
    549號聲請以簡易判決處刑，經本院以89年度中簡字第 2039
    號判決判處有期徒刑5月確定，於90年10月7日執行完畢；再
    於93年間，因施用毒品案件，經本院以93年度訴字第2069號
    判決判處有期徒刑10月，另因詐欺案件，經本院以93年度易
    字第1197號判決判處有期徒刑6 月，上開毒品及詐欺案件，
    經定應執行刑1年3月確定，於94年12月22日縮刑期滿執行完
    畢。再於95年間因施用毒品案件，經本院以95年度訴字第21
    49號判決判處有期徒刑8月，因贓物罪經本院以95 年度中簡
    字第3488號判決判處拘役30日，因施用毒品案件，經本院以
    96年度訴字第238號判決判處有期徒刑1年2 月，上開三案分
    別減刑為有期徒刑4月、拘役15日、有期徒刑7月，有期徒刑
    部分經定應執行刑9月，於97年4月14日縮刑期滿執行完畢。
    詎仍不知悔改，復基於施用第1級毒品之犯意，於98年5月18
    日某時許，在其位於臺中市南屯區○○○路982巷3號3 樓住
    處，以將海洛因摻入香煙內點燃吸食之方式，施用第1 級毒
    品海洛因1次。另基於施用第 2級毒品之犯意，於98年5月20
    日為警察採尿回溯2、3日內某時，亦在上址，將第2 級毒品
    甲基安非他命放入玻璃球內點燃後吸食煙霧之方式，施用第
    2級毒品甲基安非他命1次。嗣於98年5月20日下午2時50分許
    ，為警持搜索票在上址查獲，並採集其尿液送驗，結果呈嗎
    啡及甲基安非他命陽性反應。
二、案經臺中市警察局移送臺灣臺中地方法院檢察署檢察官偵查
    起訴。
    理    由
一、上揭犯罪事實，業經被告甲○○坦承不諱，且被告於被查獲
    受檢之尿液經送檢驗結果，驗有嗎啡、甲基安非他命之陽性
    反應，有中山醫學大學附設醫院檢驗科藥物檢測中心所出具
    之尿液檢驗報告附卷可稽。而海洛因施用入人體後水解還原
    成嗎啡，再循嗎啡之代謝方式排出體外，已據行政院衛生署
    藥物食品檢驗局（81）藥檢壹字第006431號函說明甚詳，足
    見被告上開自白應與事實相符而可採信，被告上揭施用第1
    級、第2級毒品之犯行，事證明確，堪以認定。
二、查被告曾於87年間因施用毒品案件，經依本院裁定送觀察、
    勒戒後，認有繼續施用毒品之傾向，經本院裁定令入戒治處
    所施以強制戒治，於88年12月1 日強制戒治期滿，其施用毒
    品犯行，則另由檢察官於89年10月25日以89年度戒毒偵字第
    549號聲請以簡易判決處刑，經本院以89年度中簡字第 2039
    號判決判處有期徒刑5月確定，於90年10月7日執行完畢；再
    於93年間，因施用毒品案件，經本院以93年度訴字第2069號
    判決判處有期徒刑10月，另因詐欺案件，經本院以93年度易
    字第1197號判決判處有期徒刑6 月，上開毒品及詐欺案件，
    經定應執行刑1年3月確定，於94年12月22日縮刑期滿執行完
    畢。再於95年間因施用毒品案件，經本院以95年度訴字第21
    49號判決判處有期徒刑8月，因贓物罪經本院以 95年度中簡
    字第3488號判決判處拘役30日，因施用毒品案件，經本院以
    96年度訴字第238號判決判處有期徒刑1年 2月，上開三案分
    別減刑為有期徒刑4月、拘役15日、有期徒刑7月，有期徒刑
    部分經定應執行刑9月，於97年4月14日縮刑期滿執行完畢，
    有臺灣高等法院被告前案紀錄表及臺灣臺中地方法院刑案資
    料查註紀錄表各1 份在卷可憑。被告此次施用毒品之犯行，
    雖係於上開觀察、勒戒執行完畢釋放5 年後再犯，惟按毒品
    危害防制條例於92年7月9日修正公布，自93年1月9日施行，
    其中第20條、第23條將施用毒品之刑事處遇程序，區分為「
    初犯」及「5年內再犯」、「5年後再犯」，依其立法理由之
    說明：「初犯」，經觀察、勒戒或強制戒治後，應為不起訴
    處分或不付審理之裁定；經觀察、勒戒或強制戒治執行完畢
    釋放後，「5 年內再犯」者，因其再犯率甚高，原實施之觀
    察、勒戒及強制戒治既已無法收其實效，爰依法追訴或裁定
    交付審理。至於經觀察、勒戒或強制戒治執行完畢釋放後，
    「5 年後再犯」者，前所實施之觀察、勒戒或強制戒治已足
    以遮斷其施用毒品之毒癮，為期自新及協助其斷除毒癮，仍
    適用「初犯」規定，先經觀察、勒戒或強制戒治之程序。從
    而依修正後之規定，僅限於「初犯」及「5年後再犯」2種情
    形，始應先經觀察、勒戒或強制戒治程序。倘被告於5 年內
    已再犯，經依法追訴處罰，縱其第3次（或第3次以上）再度
    施用毒品之時間，在初犯經觀察、勒戒或強制戒治執行完畢
    釋放5年以後，已不合於「5年後再犯」之規定，且因已於「
    5 年內再犯」，顯見其再犯率甚高，原實施觀察、勒戒或強
    制戒治，已無法收其實效，即應依該條例第10條處罰（最高
    法院95年度第 7次刑事庭會議決議參照）。本件被告既曾於
    上開觀察、勒戒執行完畢釋放後5年內，先後再於 93年間、
    95年間犯施用毒品罪，而分別經法院判處徒刑與執行，足見
    其再犯率甚高，原實施之觀察、勒戒已無法收其實效，即應
    依法追訴處罰。是核被告所為，係犯毒品危害防制條例第10
    條第1項之施用第1級毒品罪及同條例第10條第2項之施用第2
    級毒品罪。被告施用毒品前之持有第1、2級毒品行為，本應
    以持有論，惟持有後進而施用，其持有之低度行為應被施用
    之高度行為所吸收，故不再另論其持有第1、2級毒品罪。查
    被告於95年間因施用毒品案件，經本院以95年度訴字第2149
    號判決判處有期徒刑8月，因贓物罪經本院以 95年度中簡字
    第3488號判決判處拘役30日，因施用毒品案件，經本院以96
    年度訴字第238號判決判處有期徒刑1年 2月，上開三案分別
    減刑為有期徒刑4月、拘役15日、有期徒刑7月，有期徒刑部
    分經定應執行刑9月，於97年4月14日縮刑期滿執行完畢，有
    臺灣高等法院被告前案紀錄表附卷可憑。被告於 5年內故意
    再犯本件有期徒刑以上之 2罪，均為累犯，應各加重其刑。
    被告所犯上開 2罪，犯意各別，行為互殊，應分論併罰。爰
    審酌被告施用毒品，經觀察勒戒執行完畢後，仍不知戒惕，
    再次施用毒品，無視於毒品對於自身健康之戕害及國家對於
    杜絕毒品犯罪之禁令，不知戒除惡習，惡性非輕，然念及坦
    承犯行，態度良好，其施用毒品並無危害他人，被告犯罪手
    段尚屬平和，所生損害尚非鉅大，暨施用毒品者均有相當程
    度之成癮性及心理依賴，其犯罪心態與一般刑事犯罪之本質
    並不相同，應側重適當之醫學治療及心理矯治為宜等一切情
    狀，分別量處如主文所示之刑，並定其應執行之刑。
據上論斷，應依刑事訴訟法第273條之1第1項、第 284條之1、第
299條第1項前段，毒品危害防制條例第10條第1項、第2項，刑法
第11條前段、第47條第1項、第51條第5款，判決如主文。
中    華    民    國    98    年    10    月    26    日
                  刑事第六庭    法  官  林三元
以上正本證明與原本無異。
如不服本判決應於收受判決後10日內向本院提出上訴書狀，並應
敘述具體理由；其未敘述上訴理由者，應於上訴期間屆滿後20日
內向本院補提理由書（均須按他造當事人之人數附繕本）「切勿
逕送上級法院」。
                                書記官  黃雅青
中    華    民    國    98    年    10    月    26    日
附錄論罪科刑法條
毒品危害防制條例第10條
施用第一級毒品者，處六月以上五年以下有期徒刑。
施用第二級毒品者，處三年以下有期徒刑。


司法院資訊處製作；財團法人民間司法改革基金會備份。
